【裁判字號】    97,易,1741
【裁判日期】    970805
【裁判案由】    詐欺
【裁判全文】
臺灣臺中地方法院刑事判決              97年度易字第1741號
公  訴  人  臺灣臺中地方法院檢察署檢察官
被      告  丁○○
上列被告因詐欺案件，經檢察官提起公訴（九十六年度偵緝字第
三四○六號），本院判決如下：
    主    文
丁○○幫助意圖為自己不法之所有，以詐術使人將本人之物交付
，處有期徒刑參月，如易科罰金，以新臺幣壹仟元折算壹日；減
為有期徒刑壹月又拾伍日，如易科罰金，以新臺幣壹仟元折算壹
日。緩刑貳年。
    犯罪事實
一、丁○○在可預見其將後述行動電話門號SIM卡提供予真實姓
    名年籍不詳之成年人後，該成年人及其所屬詐欺犯罪集團成
    年成員將可能藉由蒐集所得之行動電話門號，遂行詐欺取財
    犯罪之目的，而其發生並不違背自己本意之情況下，基於幫
    助他人犯詐欺取財罪之不確定故意，於民國九十五年六月二
    十八日在臺中市○○路○段一五一號，將其所申請門號為0
    000000000號之SIM卡（臺灣大哥大股份有限公司
    行動電話門號）一張，提供予真實姓名年籍不詳之成年人（
    起訴書誤為「楊振興」）使用。嗣該真實姓名年籍不詳之成
    年人及其所屬之詐欺犯罪集團成年成員，即共同基於意圖為
    自己不法所有之犯意聯絡，先假冒「貝斯特家電世界科技股
    份有限公司」之名，寄送中獎通知給丙○○，並提供000
    0000000號之聯絡電話供丙○○聯絡，經丙○○撥打
    上開聯絡電話，該詐欺犯罪集轉即推由其中不詳之成年人向
    丙○○佯稱要先購買該公司之產品才能領獎等語，使丙○○
    陷於錯誤，遂於九十五年八月七日依指示匯款新臺幣（下同
    ）七萬三千二百元至所指定之甲○○（業經本院以九十七年
    度簡字第七八號判處有期徒刑二月，減為有期徒刑一月確定
    ）神岡社口郵局帳戶（局號：0000000號，帳號：0
    000000號）。嗣因丙○○察覺受騙，報警處理始循線
    查獲上情。
二、案經臺中縣警察局豐原分局報告臺灣臺中地方法院檢察署檢
    察官偵查起訴。
    理    由
壹、證據能力部分：
    被告以外之人於審判外之陳述，雖不符前四條之規定，而經
    當事人於審判程序同意作為證據，法院審酌該言詞陳述或書
    面陳述作成時之情況，認為適當者，亦得為證據；當事人、
    代理人或辯護人於法院調查證據時，知有第一百五十九條第
    一項不得為證據之情形，而未於言詞辯論終結前聲明異議者
    ，視為有前項之同意，刑事訴訟法第一百五十九條之五定有
    明文。本案下列引為證據之證人陳述及書證，被告及檢察官
    於本院審理中均不爭執其證據能力，且以之作為證據並無不
    當，依上揭法條之規定，自均有證據能力。
貳、實體方面：
一、上揭犯罪事實，業據被告丁○○於本院審理中坦承不諱，核
    與被害人丙○○於警詢、偵訊中指訴被騙經過，及證人甲○○於警詢中證述將上開帳戶賣給他人使用之情節相符，復有
    貝斯特家電世界科技股份有限公司中獎通知、匯款證明、臺
    灣大哥大股份有限公司基本資料查詢、預付卡申請書、甲○○上開帳戶開戶資料及交易明細表、受理刑事案件報案三聯
    單、受理各類案件紀錄表、內政部警政署反詐騙案件紀錄表
    各一份等在卷可稽，被告之自白堪信與事實相符。至被告雖
    曾供稱係將上開門號交給友人楊文（原名楊振興）使用，然
    此為證人楊文 所否認（見本院卷第八五至八六頁），且被告
    嗣亦表示交給證人楊文 之門號應非該門號，可能記錯等語（
    見本院卷第八八頁背面），此外，復無證據證明被告申辦之
    上開門號係交給證人楊文 使用，故起訴書認為被告將該門號
    交給證人楊文 使用，容有誤會，附此敘明。
二、再按刑法上之故意，分為直接故意（確定故意）與間接故意
    （不確定故意），「行為人對於構成犯罪之事實，明知並有
    意使其發生者」為直接故意。「行為人對於構成犯罪之事實
    ，預見其發生而其發生並不違背其本意者」為間接故意；而
    間接故意與有認識的過失之區別，在於二者對構成犯罪之事
    實雖均預見其能發生，但前者對其發生並不違背其本意，後
    者則確信其不發生。且幫助犯之成立，以行為人主觀上認識
    被幫助者正欲從事犯罪或係正在從事犯罪，且該犯罪有既遂
    之可能，而其行為足以幫助他人實現構成要件者，即具有幫
    助故意，並不以行為人確知被幫助者係犯何罪名為必要。至
    於行為人在正犯實施犯罪前為幫助行為者，則構成事前幫助
    犯。茲查：
（一）衡諸常情，今日一般人至金融機關如銀行、郵局、電信公
      司等開設帳戶、門號使用，係極為方便容易且迅速之事，
      苟有使用金融存款帳戶、行動電話門號之正當用途，自以
      使用其本人或可信賴之親友申請之帳戶及行動電話門號，
      最為便利安全，且苟非具意圖以他人帳戶、行動電話門號
      從事不法用途，並藉以逃避查緝，自無使用他人帳戶、行
      動電話門號之理。是依一般人通常之知識、經驗，均應知
      任意提供自己帳戶或申設之行動電話門號予無信賴關係之
      他人使用，易致他人藉該帳戶從事詐騙，或藉該帳戶取得
      不法犯罪所得，且欲以之隱匿帳戶內資金之實際取得人、
      使用行動電話門號之實際使用人之真實身分；被告交付本
      件行動電話門號時，係年滿三十七歲之成年人，對此自難
      諉為不知。
（二）近來竊車恐嚇取財及利用「刮刮樂」等名義詐欺取財之犯
      罪類型層出不窮，該等犯罪，多數均係利用他人帳戶、行
      動電話門號作為恐嚇取財或詐欺之工具，或供所得財物之
      出入帳戶，並經媒體廣為披載，被告縱使並不確知所提供
      之行動電話門號，係遭他人用以對被害人詐欺取財，亦無
      法確知取得行動電話門號之人，係以何種方法於何時地為
      詐欺取財之具體內容，惟對於其所提供之上揭行動電話門
      號，將遭人作為詐欺取財犯行之用應有認識，且可預見其
      發生，竟仍同意提供，顯對行動電話門號供他人為不法犯
      罪之用，亦不違背其本意，且其無確信行動電話門號不至
      遭利用為犯罪之用，仍將行動電話門號任意提供他人，足
      認被告基於幫助犯罪之不確定故意。事證明確，被告上揭
      犯行堪予認定。
三、論罪科刑
（一）查被告僅參與提供行動電話門號予他人供詐欺取財使用，
      並無證據證明其有參與詐欺取財之行為，或與本件詐欺取
      財之詐騙之人有概括犯意聯絡，是被告基於幫助之意思，
      參與詐欺取財構成要件以外之行為，為幫助犯，是核被告
      所為，係犯刑法第三十條第一項、第三百三十九條第一項
      之幫助詐欺取財罪。
（二）又被告幫助不詳姓名之成年人犯上開詐欺取財罪，為幫助
      犯，依刑法第三十條第二項之規定，減輕其刑。
（三）爰審酌被告並無犯罪前科，有臺灣高等法院被告前案紀錄
      表在卷可考，其提供行動電話門號予不詳姓名之人供他人
      非法使用，助長他人犯罪風氣，又被害人遭詐騙金額為七
      萬三千二百元並非少數，再考被告本身未實際參與本件詐
      欺取財之犯行，責難性較小，暨其犯後曾否認犯行，直至
      本院言詞辯論時才坦承犯行，但已與被害人丙○○和解，
      賠償其所受損害，有調解程序筆錄一件附卷可證等一切情
      狀，量處如主文所示之刑，並諭知易科罰金之折算標準。
（四）另按「本條例施行前，經通緝而未於中華民國九十六年十
      二月三十一日以前自動歸案接受偵查、審判或執行者，不
      得依本條例減刑。」，中華民國九十六罪犯減刑條例第五
      條定有明文。查本件被告係於中華民國九十六年罪犯刑減
      條例施行後之九十六年十一月二十一日經臺灣臺中地方法
      院檢察署發佈通緝，並於同日即為警緝獲，核與上開條例
      第五條不得減刑之情形尚有未合，且本件被告犯罪時間於
      九十六年四月二十四日以前，合於中華民國九十六年罪犯
      減刑條例規定基準日之前，亦無該條例規定不予減刑之情
      形，應依同條例第二條第一項第三款之規定，減其宣告刑
      期二分之一。
（五）末查被告前未曾受有期徒刑以上刑之宣告，有上開被告前
      科紀錄表在卷可按，其犯後坦承犯行，並與被害人和解，
      顯具悔意，其經此教訓，當知警惕而無再犯之虞，本院綜
      核各情，認所宣告之刑，以暫不執行為適當，併予宣告緩
      刑二年，以啟自新。
據上論斷，應依刑事訴訟法第二百九十九條第一項前段，刑法第
三百三十九條第一項、第三十條第一項前段、第二項、第四十一
條第一項前段、第七十四條第一項第一款，刑法施行法第一條之
一，中華民國九十六年罪犯減刑條例第二條第一項第三款、第七
條，判決如主文。
本案經檢察官乙○○到庭執行職務。
中    華    民    國    97    年    8     月    5     日
                  刑事第九庭    審判長法  官  周瑞芬
                                      法  官  楊萬益
                                      法  官  莊秋燕
以上正本證明與原本無異。
如不服本判決，應於收受送達後十日內向本院提出上訴書狀（應
敘述具體理由並附繕本）。
上訴書狀如未敘述理由，應於上訴期間屆滿後二十日內補提理由
書於本院。
                                      書記官  顏督訓
中    華    民    國    97    年    8     月    5     日
附錄論罪科刑法條：
中華民國刑法第三百三十九條
（普通詐欺罪）
意圖為自己或第三人不法之所有，以詐術使人將本人或第三人之
物交付者，處五年以下有期徒刑、拘役或科或併科一千元以下罰
金。
以前項方法得財產上不法之利益或使第三人得之者，亦同。
前二項之未遂犯罰之。


司法院資訊處製作；財團法人民間司法改革基金會備份。
